臺灣嘉義地方法院民事判決
110年度嘉小字第902號
原      告  新安東京海上產物保險股份有限公司台南分公司

法定代理人  曾淑惠  
訴訟代理人  徐聖弦  
被      告  郭冠群  
上列當事人間請求損害賠償事件，本院於民國110年11月29日言
詞辯論終結，判決如下：
    主  文
被告應給付原告新臺幣7,329元，及自民國110年7月30日起至清
償日止，按年息百分之5計算之利息。
原告其餘之訴駁回。
訴訟費用新臺幣1,000元，由被告負擔新臺幣676元，原告負擔新
臺幣324元。
本判決第1項得假執行。但被告如以新臺幣7,329元為原告預供擔
保，得免為假執行。 
    事實及理由
一、原告主張：
　㈠原告承保訴外人歐力士小客車租賃股份有限公司（下稱歐力
    士公司）所有車牌號碼000-0000號租賃小客車（下稱系爭車
    輛）車體損失險，於民國110年2月5日11時20分許，由訴外
    人李俊毅駕駛系爭車輛行經嘉義市○區○○路000號前，適與被
    告駕駛車牌號碼000-0000號車（下稱被告所駕車輛）發生碰
    撞，並致系爭車輛受有損害（下稱系爭事故）。系爭車輛經
    送修車廠進行修復，修復費用計新臺幣（下同）10,838元（
    含零件650元、鈑金及工資2,753元、烤漆7,435元）。而依
    民法第191條之2前段及第196條規定，道路交通安全規則第8
    9條第1項第7款規定，系爭事故係因被告自路邊起駛時未注
    意行進中之車輛所致，自應由被告負過失之侵權行為損害賠
    償責任，且負全部過失責任。又原告已依保險契約給付被保
    險人，依保險法第53條第1項之規定取得代位求償權，爰依
    保險代位及侵權行為之法律關係，提起本件訴訟。
　㈡另原證5第2頁照片左上角、中間上方有1個手指頭的位置為保
    險桿跟葉子板銜接的位置，當保險桿受擠壓時，就會向後擠
    壓葉子板，會造成葉子板受損，且從中間這一排照片可以看
    見葉子板與相鄰的車輛版件間隙與原本車輛該有的間隙不符
    ，可見葉子板確實是有受損。
　㈢並聲明：被告應給付原告10,838元，及自起訴狀繕本送達翌
    日起至清償日止，按年息百分之5計算之利息。
二、被告則以：
　㈠被告所駕車輛於當時路況有保持安全距離、並於前方為紅燈
    狀況下駛入車道，而系爭車輛係未注意前方路況之過失行為
    而碰撞被告所駕車輛。由被告所駕車輛行車記錄器攝取之照
    片可見：當時前方交通號誌於11時18分17秒轉為紅燈，被告
    所駕車輛於路邊等待駛入車道。於11時18分27秒，前方最後
    一輛小客車（車牌號碼0000-00）經過被告所駕車輛後，被
    告所駕車輛開始駛入車道，並於11時18分30秒完全靜止。系
    爭車輛於11時18分32秒出現於被告所駕車輛行車記錄器拍攝
    範圍，並撞擊被告所駕車輛。自車牌號碼0000-00車輛經過
    後5秒，系爭車輛撞撃被告所駕車輛，而由被告所駕車輛行
    車記錄器可見當時車速約為每秒1輛小客車之距離，而當時
    該路口為紅燈，車牌號碼0000-00車輛已停於紅燈並接近於
    靜止狀態，系爭車輛與車牌號碼0000-00車輛是5輛小客車以
    上之距離，應屬於相當充足之安全距離，可見被告所駕車輛
    係於適當及安全的狀況下開始駛入車道，而自11時18分30秒
    被告所駕車輛完全靜止後，歷經2秒時間，系爭車輛於11時1
    8分32秒撞撃被告所駕車輛。被告當時有看到系爭車輛以相
    當慢之速度行駛，顯見系爭事故之發生係系爭車輛未注意車
    前狀況所致，因此，被告主張系爭車輛應負全部過失責任。
　㈡另參酌答辯狀證物3第1頁（圖16，本院卷第47頁）左下方照
    片，被告所駕車輛左前葉子板左輪弧受擠壓，由此可見靜態
    受擠壓是可以看出，而從答辯狀證物3第1至2頁照片（本院
    卷卷第47至49頁）可以看出擦撞並未造成系爭車輛右前葉子
    板之擠壓，原告主張系爭車輛之右前葉子板受到擠壓受損，
    並沒有提出任何證據，因此系爭車輛之右前葉子板之修理費
    用、烤漆、調漆的費用與本案無關。
　㈢至於被告雖非車主，但車主是被告之配偶，因夫妻共同財產
    制，被告亦有該車輛之所有權，而被告所駕車輛因系爭事故
    支出修繕費用24,500元，有佳宏車業明細表（本院卷第45頁
    ，鈑金費用500元、工資費用5,000元、零件費用19,000元）
    為證，故主張與系爭車輛之車損抵銷。
　㈣並聲明：原告之訴駁回。
三、本院之判斷：
　㈠本件原告主張原告承保系爭車輛的車體損失險，而系爭車輛
    於上開時、地因被告自路邊起駛時未注意行進中之車輛而兩
    車發生擦撞致系爭車輛受損之事實，業據原告提出駕駛人駕
    照、系爭車輛行照、道路交通事故當事人登記聯單、道路交
    通事故現場圖、鈑噴估價單、車損維修照片、電子發票證明
    聯、理賠申請書（以上均為影本，本院卷第13-23、59-63頁
    ）為證，並與本院當庭勘驗警附光碟之結果：被告由路邊停
    車格起駛，於駛入車道的過程中與系爭車輛發生碰撞之情節
    相符，此有本院勘驗筆錄及被告提出的行車紀錄器擷取照片
    在卷可參（本院卷第102、41至43頁），而兩造對於勘驗之
    結果及筆錄之記載均表示無意見（本院卷第102頁），故此
    部分之事實，堪可認定。惟被告否認其有過失，並以上開情
    詞置辯。按起駛前應顯示方向燈，注意前後左右有無障礙或
    車輛行人，並應讓行進中之車輛行人優先通行。道路交通安
    全規則第89條第1項第7款定有明文。經查，被告自停車格內
    駛出時，本應注意行車起駛前應注意前後左右有無障礙或車
    輛行人，並應讓行進中之車輛行人優先通行，且依當時情形
    並無不能注意之情事，且被告亦自承其當時有看到系爭車輛
    以相當慢之速度行駛，竟仍未注意讓其左後方直行而來之系
    爭車輛優先通行，貿然自路邊停車格內駛出，致2車發生擦
    撞，其具有過失甚明。被告辯稱其並無過失云云，委不足採
    。
　㈡按因故意或過失，不法侵害他人之權利者，負損害賠償責任
    ；又汽車、機車或其他非依軌道行駛之動力車輛，在使用中
    加損害於他人者，駕駛人應賠償因此所生之損害；另被保險
    人因保險人應負保險責任之損失發生，而對於第三人有損失
    賠償請求權者，保險人得於給付賠償金額後，代位行使被保
    險人對於第三人之請求權。但其所請求之數額，以不逾賠償
    金額為限，民法第184條第1項前段、第191條之2前段及保險
    法第53條第1項分別定有明文。經查，本件事故之發生係因
    被告之過失行為所致，是原告主張被告應負侵權行為損害賠
    償責任，自屬有據。
　㈢次按負損害賠償責任者，除法律另有規定或契約另有訂定外
    ，應回復他方損害發生前之原狀；第1項情形，債權人得請
    求支付回復原狀所必要之費用，以代回復原狀，民法第213
    條第1項、第3項定有明文。又物被毀損時，被害人除得依民
    法第196條請求賠償外，並不排除民法第213條至第215條之
    適用。依民法第196條請求賠償物被毀損所減少之價額，得
    以修復費用為估定之標準，但以必要者為限（例如︰修理材
    料以新品換舊品，應予折舊），最高法院77年度第9次民事
    庭會議決議可資參照。經查：
　⒈原告已依保險契約支付系爭車輛修復費用10,838元，惟上開
    修復費用包含零件650元、鈑金及工資2,753元、烤漆7,435
    元，有前揭估價單、統一發票在卷可證，該零件材料係以新
    品替換舊品，自應扣除折舊部分。至於被告爭執系爭車輛之
    右前葉子板沒有受到碰撞擠壓而受損，因此就右前葉子板之
    修理費用、烤漆、調漆等費用與系爭事故無關乙節，然經本
    院比對兩車碰撞的位置及系爭車輛受損等照片（本院卷第47
    至49、81頁），可以看出本件事故2車碰撞的位置分別是系
    爭車輛的右前車頭與被告所駕車輛的左前車頭發生碰撞，並
    造成系爭車輛右前保險桿留有明顯擦痕，另系爭車輛保險桿
    跟葉子板銜接的位置也因遭碰撞擠壓而有錯位受損之情形，
    足認系爭車輛右前葉子板受損與系爭車輛遭碰撞有關，該修
    復費用自屬必要費用，其餘修復項目經核也與系爭車輛受損
    情形相符，被告抗辯均非可採。
　⒉又依行政院所頒固定資產耐用年數表及固定資產折舊率表，
    【運輸業用客車、貨車】之耐用年數為4年，依平均法計算
    其折舊結果（即以固定資產成本減除殘價後之餘額，按固定
    資產耐用年數表規定之耐用年數平均分攤，計算折舊額），
    每年折舊率為4分之1，並參酌營利事業所得稅查核準則第95
    條第6項「固定資產提列折舊採用平均法、定率遞減法或年
    數合計法者，以1年為計算單位；其使用期間未滿1年者，按
    實際使用之月數相當於全年之比例計算之；不滿1月者，以
    月計。」之規定，則系爭車輛為租賃小客車，屬運輸業用客
    車，出廠時間為107年5月，迄本件車禍發生時即110年2月5
    日，使用約2年10月，故其零件修復費用650元扣除折舊後之
    修復費用估定為282元【計算方式：1.殘價＝取得成本÷(耐用
    年數＋1)即650÷（4+1）＝130；2.折舊額＝（取得成本－殘價）
    ×1/（耐用年數）×（使用年數）即（650－130）×1/4×2（10/
    12）≒368（小數點以下四捨五入）；3.扣除折舊後價值＝（
    新品取得成本－折舊額）即650－368＝282】，據此，本件系爭
    車輛折舊後零件修復費用282元，加計毋庸扣除折舊之鈑金
    及工資費用2,753元、烤漆費用7,435元，原告得向被告請求
    修車費用共計10,470元【計算式：282＋2,753＋7,435】。
　㈣另按損害之發生或擴大，被害人與有過失者，法院得減輕賠
    償金額，或免除之。前二項之規定，於被害人之代理人或使
    用人與有過失者，準用之。民法第217條第1項及第3項分別
    定有明文。此項規定之目的在謀求加害人與被害人間之公平
    ，故在裁判上法院得以職權減輕或免除之。最高法院亦著有
    97年度台上字第1291號判決意旨可資參照。又汽車行駛時，
    駕駛人應注意車前狀況及兩車並行之間隔，並隨時採取必要
    之安全措施，道路交通安全規則第94條第3項前段定有明文
    。本件事故之發生，被告固有過失，然本件系爭車輛之駕駛
    人即李俊毅沿嘉義市中山路由東往西直行，明知右側停車格
    內之車輛隨時有駛出交會之可能性，本應注意車前狀況，隨
    時採取必要之安全措施，並應注意減速慢行，作隨時停車之
    準備，且依當時情形並無不能注意之情事，詎其竟疏未注意
    及此，貿然前行，適被告自其右前方之停車格駛出，致2車
    發生碰撞，應認其亦有過失，原告即應承擔其過失責任。則
    本院綜合雙方過失情節及相關事證，認被告未禮讓行進中之
    系爭車輛，其就本件車禍之發生應負70％之過失責任，始屬
    相當。是被告就系爭車輛損害之賠償金額應減為7,329元（
    計算式：10,470元×70％＝7,329元）。
　㈤至於被告以被告所駕車輛因遭原告保戶李俊毅駕駛系爭車輛
    過失撞擊受損之原因，並就其支出修繕費用24,500元主張抵
    銷等語。惟被告所駕車輛係登記在訴外人被告配偶趙婉如名
    下，有本院依職權調閱公路監理電子閘門車號查詢汽車車籍
    在卷可查，經本院闡明「被告非車主，前開主張抵銷的依據
    為何？」（本院卷第103頁），被告仍主張車主趙婉如係伊
    太太，其二人是夫妻關係，該車輛雖然登記在伊太太名下，
    但現在是夫妻財產共同制，因而伊認為伊有相當權利可以主
    張互相抵銷云云（本院卷第103至104頁）。惟按依法律規定
    、習慣或法律行為，成一公同關係之數人，基於其公同關係
    ，而共有一物者，為公同共有人；前項依法律行為成立之公
    同關係，以有法律規定或習慣者為限，民法第827條第1項、
    第2項定有明文。故公同共有關係之成立，必須以法律規定
    或習慣者為限，而夫妻財產制雖得因約定適用共同財產制，
    使夫妻間之財產及所得，除特有財產外，屬於夫妻公同共有
    ，惟依法律規定，此約定屬要式行為，必須以書面為之，故
    夫妻若欲就夫妻間之財產成立公同共有關係，即須以書面約
    定適用共同財產制。且依民法第1008條規定，夫妻財產制契
    約之訂立、變更或廢止，非經「登記」，不得以之對抗第三
    人。復按不能證明為夫或妻所有之財產，推定為夫妻共有，
    民法第1017條第1項後段定有明文。經查，本件被告未能提
    出與趙婉如間曾有成立夫妻共同財產制之書面契約約定以及
    經登記之證明，則依前揭法條規定及說明，被告與趙婉如之
    任何財產，依法定財產制之規定，當為其各自所有。故被告
    車輛既登記車主為趙婉如，且被告陳稱該車是伊太太的（本
    院卷第103頁），顯見被告所駕車輛之所有權人確實為趙婉
    如，則權利受損害者即為趙婉如，應由所有權人趙婉如行使
    損害賠償請求權，縱被告所駕車輛受損後係由被告支付修繕
    費用，此亦僅係被告與趙婉如間之約定，而其間之法律關係
    眾多，不一而足，非曰其二人是夫妻且財產共同，即謂被告
    有權行使所有權人之權利，是被告既無法證明其係權利之受
    損害者，即不發生侵權行為之問題，對於原告自無損害賠償
    請求權之可言。從而，被告主張抵銷24,500元，難認有據。
四、綜上所述，原告依保險代位及侵權行為之法律關係，請求被
    告給付7,329元，及自起訴狀繕本送達翌日即110年7月30日
    （本院卷第33頁）起至清償日止，按年息百分之5計算之利
    息，為有理由，應予准許。其逾此範圍之請求，則無理由，
    應予駁回。
五、本件原告勝訴部分，係就民事訴訟法第436條之8第1項適用
    小額程序所為被告敗訴之判決，依同法第436條之20規定，
    應依職權宣告假執行。並依同法第392條第2項規定，職權宣
    告被告如預供擔保，得免為假執行。
六、本件事證已臻明確，兩造其餘之主張、陳述及所提證據暨攻
    擊防禦方法，經本院審酌後，認與本件判決結果無影響，爰
    不一一贅述，附此敘明。
七、依民事訴訟法第79條及同法第436條之19條第1項規定，確定
    本件訴訟費用額為第一審裁判費1,000元，應由兩造依其勝
    敗比例分擔，即被告負擔676元，餘由原告負擔。
中　　華　　民　　國　　110 　年　　12　　月　　13　　日
                  臺灣嘉義地方法院嘉義簡易庭
                                  法　官　周欣怡
以上正本係照原本作成。
如對本判決上訴，須於判決送達後20日內向本庭（嘉義市文化路
308之1號）提出上訴狀（均須按他造當事人之人數附繕本）。如
委任律師提起上訴者，應一併繳納上訴審裁判費。
民事訴訟法第436條之24第2項規定：對小額程序之第一審裁判之
上訴或抗告，非以其違背法令為理由，不得為之。
中　　華　　民　　國　　110 　年　　12　　月　　13　　日
                                  書記官  葉芳如